臺灣高等法院刑事裁定
110年度毒抗字第1456號
抗  告  人  
即  被  告  黃信龍




上列抗告人即被告因違反毒品危害防制條例案件，不服臺灣士林
地方法院中華民國110年9月23日裁定（110年度毒聲字第676號）
，提起抗告，本院裁定如下：
    主  文
抗告駁回。                                             
    理  由
一、原裁定意旨略以：
  ㈠按犯毒品危害防制條例第10條之罪者，檢察官應聲請法院裁
    定，令被告入勒戒處所觀察、勒戒，其期間不得逾2月；依
    前項規定為觀察、勒戒或強制戒治執行完畢釋放後，3年後
    再犯第10條之罪者，適用前2項之規定，毒品危害防制條例
    第20條第1項、第3項分別定有明文。又毒品危害防制條例第
    20條第3項所謂「3年後再犯」，只要本次再犯（不論修正施
    行前、後）距最近1次觀察、勒戒或強制戒治執行完畢釋放
    ，已逾3年者，即該當之，不因其間有無犯第10條之罪經起
    訴、判刑或執行而受影響（最高法院刑事大法庭109年度台
    上大字第3826號裁定意旨可資參照）。
　㈡經查，抗告人即被告甲○○固否認基於施用第二級毒品甲基安
    非他命（下稱甲基安非他命）之犯意，於民國110年3月24日
    至臺灣士林地方檢察檢署（下稱士林地檢署）觀護人室接受
    採尿時往前回溯4日内某時，在臺灣地區某不詳地點（原裁
    定漏載臺灣地區，予以補充），以不詳方式施用甲基安非他
    命1次等情，而於檢察事務官詢問時辯稱：我沒有吸毒，我
    是因為採尿前在約8坪大的賭場打掃兼差，賭場内有人吸食
    甲基安非他命，且該處無窗戶，因此吸到二手毒煙等語。惟
    抗告人於110年3月24日由士林地檢署觀護人室所採集之尿液
    ，經送請臺灣尖端先進生技醫藥股份有限公司以氣相層析質
    譜儀（GC/MS）確認檢驗結果，呈安非他命、甲基安非他命
    陽性反應等情，有該公司110年4月6日濫用藥物檢驗報告（
    尿液檢體編號：000000000）、士林地檢署施用毒品犯尿液
    檢體監管紀錄表第一聯、第三聯、施用毒品犯受保護管束人
    採尿報到編號表各1份在卷可稽（見士林地檢署110年度毒偵
    字第1078號卷《下稱毒偵卷》第5、7、9、11頁）。而濫用藥
    物一般尿液中檢出之時間，與施用劑量、施用頻率、個人體
    質及代謝情況等因素有關，依美國NIDAmonograph167報告資
    料，如施用甲基安非他命（閾值500ng/mL），一般檢出時間
    則介於2至4天；另尿液初步篩檢採用免疫學法，因結構類似
    成分可能產生反應，而呈「偽陽性」，但經以氣相層析質譜
    儀法進行確認檢驗，即不致有「偽陽性」之結果，有行政院
    衛生署管制藥品管理局（現更名為衛生福利部食品藥物管理
    署）97年7月1日管檢字第0970006063號函、97年1月21日管
    檢字第0970000579號函敘明在案，查本件送驗之尿液檢體為
    抗告人親自排放並封瓶等情，業據抗告人於檢察事務官詢問
    時供述明確（見毒偵卷第49頁），且該尿液檢體經氣相層析
    質譜儀法確認檢驗結果，仍呈安非他命、甲基安非他命陽性
    反應，自無偽陽性之可能，則抗告人於110年3月24日至士林
    地檢署觀護人室採尿時回溯4日内之某時，在臺灣地區某不
    詳地點，以不詳方式施用甲基安非他命1次之事實，應堪認
    定。抗告人前開所辯，顯與卷内事證不符，自難憑採。
　㈢抗告人前於89年間因施用毒品案件，經臺灣士林地方法院（
    下稱士林地院）裁定送觀察勒戒後，認無繼續施用毒品之傾
    向，於89年9月18日釋放出所，並經士林地檢署檢察官以89
    年度毒偵緝字第252號不起訴處分確定；復於90年間再因施
    用第二級毒品案件，經士林地院於同年3月30日以90年度毒
    聲字第423號裁定令入戒治處所施以強制戒治，嗣士林地院
    於91年5月24日以91年度毒聲字第606號裁定停止戒治後，於
    同年7月10日因停止其處分出監，所餘期間付保護管束，迄9
    2年1月28日保護管束期滿未經撤銷，視為強制戒治執行完畢
    等情，有本院被告前案紀錄表在卷足參。是抗告人本件施用
    第二級毒品犯行，距其最近1次因施用毒品罪經觀察、勒戒
    、強制戒治執行完畢釋放之日均已逾3年，揆諸前揭規定及
    說明，應再令入勒戒處所觀察、勒戒。另抗告人於強制戒治
    執行完畢後又於95、96、97、105年間，4度因施用第二級毒
    品案件，分別經士林地院95年度簡字第555號、96年度易字
    第1862號、97年度易字第47號判決、本院105年度上易字第2
    596號判決，分別判處有期徒刑6月、8月、5月、7月確定，
    此有本院被告前案紀錄表附卷可稽，檢察官審酌上情，認為
    觀察、勒戒處遇較能有效協助抗告人戒除毒癮之判斷，並無
    違背法令、事實認定錯誤或重大裁量瑕疵。是本件聲請，除
    漏未援引毒品危害防制條第20條3項應予補充外，核無不合
    ，應予准許。而依毒品危害防制條例第20條第1項、第3項、
    觀察勒戒處分執行條例第3條第1項，裁定抗告人應入勒戒處
    所觀察、勒戒，其期間不得逾2月等語（原裁定主文漏載觀
    察、勒戒之期間不得逾2月，應予補充）。
二、抗告意旨略以：原裁定認抗告人於觀護人室採尿前回溯4日
    內某時許，在不詳地點以不詳方式施用第二級毒品1次云云
    ，抗告人無法苟同。有何證據可認抗告人確實有施用毒品之
    行為？不能因抗告人有前科為例，即先入為主認抗告人必有
    施用毒品之嫌。原裁定憑空想像杜撰出不詳地點、方式，抗
    告人堅持沒有沾染毒品。抗告人因家母臥病在床，需龐大開
    銷，甫出獄就是每天3份工作支撐家裡所需，第3份工作就是
    每天3小時至地下賭場工作，該賭場內有吸毒者在施用，抗
    告人吸入二手毒煙是必然的云云。　
三、按觀察、勒戒後，檢察官或少年法院（地方法院少年法庭）
    依據勒戒處所之陳報，認受觀察、勒戒人有繼續施用毒品傾
    向者，檢察官應聲請法院裁定或由少年法院（地方法院少年
    法庭）裁定令入勒戒處所強制戒治，其期間為6個月以上，
    至無繼續強制戒治之必要為止，但最長不得逾1年。依前項
    規定為觀察、勒戒或強制戒治執行完畢釋放後，3年後再犯
    第10條之罪者，適用前2項之規定，毒品危害防制條例第20
    條第2項、第3項定有明文。　　
四、本院查：
　㈠抗告人固矢口否認有何施用甲基安非他命犯行，辯稱：因為
    伊在賭場工作，同空間有人施用甲基安非他命，伊並沒有施
    用，但是吸到二手煙其云云（見毒偵字卷第49頁）。然抗告
    人經士林地檢署採集送驗之尿液檢體為其親自排放之事實，
    業經抗告人於偵查時坦認無誤（見偵查卷第49頁）。再者，
    抗告人經採集之尿液檢體經送臺灣尖端先進生技醫藥股份有
    限公司檢驗以酵素免疫分析法（EIA）初步檢驗及氣相層析
    質譜儀（GC/MS）確認檢驗結果，呈第二級毒品安非他命類
    （安非他命、甲基安非他命）陽性反應，有該公司110年4月
    6日濫用藥物檢驗報告（尿液檢體編號：0000000000）1份在
    卷可參（見毒偵字卷第5頁），而以酵素免疫分析或薄層定
    性分析等方式為初步篩檢者，固具有相當程度偽陽性之可能
    ，惟如以氣相層析質譜儀（GC/MS）作為確認檢驗之方式，
    均不致產生偽陽性反應，此為毒品檢驗學之常規，亦為法院
    辦理相關違反毒品危害防制條例案件所知悉，已具相當之公
    信力，堪認本案應可排除偽陽性反應產生之可能。
　㈡再依據Clarke's Analysis of Drugs and Poisons一書第三
    版之記述：施用甲基安非他命後24小時內，約有施用劑量之
    70%由尿中排出，經人體可代謝出甲基安非他命原態及其代
    謝物安非他命；依據Jonathan M.等人2002年文獻報導，以5
    名測試者於4週內分4次使用，每次施用甲基安非他命20mg劑
    量後，收集其尿液並以250ng/mL為閾值時，其最長檢出時間
    為56至96小時等情，有行政院衛生署管制藥品管理局（已改
    制為衛生福利部食品藥物管理署，下同，均以舊制稱之）93
    年7月22日管檢字第0930006615號函釋可憑。另同處1室之人
    ，若其中1人施用毒品，其他未施用者之尿液經檢驗是否會
    呈毒品陽性反應，雖無相關文獻資料可供參考，惟依常理判
    斷，若與吸食第二級毒品甲基安非他命者同處1室，其吸入
    二手煙或蒸氣之影響程度，與空間大小、密閉性、吸入之濃
    度多寡及吸入時間長短等因素有關，且因個案而異，又縱然
    吸入二手煙或蒸氣者之尿液可檢出毒品反應，其濃度亦應遠
    低於施用者，有行政院衛生署管制藥品管理局93年7月30日
    管檢字第0930007004號函可參；又吸入煙毒或安非他命之「
    二手煙」，在文獻上雖尚無能否由尿液中檢驗出煙毒或安非
    他命反應之研究報告，然依法務部調查局檢驗煙毒或安非他
    命案件經驗研判，若非長時間與吸毒者直接相向，且存心大
    量吸入吸毒者所呼出之煙氣，以「二手煙」中可能存在之低
    劑量煙毒或安非他命，應不致在尿液中檢驗出煙毒或安非他
    命反應，亦有法務部調查局（第六處）82年8月6日（82）發
    技一字第4153號函足考。準此，本件抗告人所含甲基安非他
    命之濃度既達762ng/mL，已高於衛生福利部食品藥物管理署
    所公告之確認檢驗閾值為陽性之標準，若非被告長時間與吸
    毒者直接相向，且刻意吸入吸毒者所呼出之煙氣，以二手煙
    中可能存在之低劑量煙毒而言，應不致在尿液中檢驗出此陽
    性反應，衡情當無可能是與他人同在1室而誤吸他人二手煙
    所致。從而，被告於110年3月24日下午4時50分至4時52分採
    尿前96小時內某時許，在臺灣地區之某不詳地點，有以不詳
    方式施用甲基安非他命1次之犯行，堪以認定。
  ㈢又抗告人前於88年間因施用毒品案件，經士林地院以88年毒
    聲字第1758號裁定送觀察、勒戒後，認無繼續施用毒品之傾
    向，於88年9月23日執行完畢釋放出所，由士林地檢署檢察
    官以88年度毒偵字第361號為不起訴處分確定；另於88年間
    再因施用毒品案件，經士林地院以88年毒聲字第2781號裁定
    送觀察、勒戒後，認無繼續施用毒品之傾向，於89年9月18
    日執行完畢釋放出所，由士林地檢署檢察官以89年度毒偵字
    緝第252號為不起訴處分確定；其又因施用毒品案件，經士
    林地檢署檢察官以90年度毒偵字第483號聲請強制戒治並聲
    請簡易判決處刑，強制戒治部分，經士林地院以90年度毒聲
    字第423號裁定令入戒治處所施以強制戒治，嗣經士林地院
    以91年度毒聲字第606號裁定停止戒治，而於91年7月10日因
    停止其處分出監，所餘期間付保護管束，於92年1月28日戒
    治期滿執行完畢。聲請簡易判決處刑部分，則經士林地院以
    90年度簡字第436號判決判處有期徒刑6月確定，迄今均無再
    受觀察、勒戒或強制戒治之情形，有本院被告前案紀錄表、
    在監在押全國紀錄表、士林地院90年度簡字第436號判決各1
    份附卷可稽。是抗告人於本案之施用第二級毒品犯行，距其
    最近1次觀察、勒戒執行完畢釋放即92年1月28日，已逾3年
    ，核屬毒品危害防制條例條例第20條第3項所規定之「3年後
    再犯」，從而，原審同此見解，依據檢察官之聲請，裁定令
    抗告人入勒戒處所觀察、勒戒，於法自無不合。
  ㈣抗告人雖執前詞抗告。惟原審已詳予說明認定抗告人有於110
    年3月24日至士林地檢署採尿時回溯4日（96小時）内之某時
    ，在臺灣地區某不詳地點，以不詳方式施用甲基安非他命1
    次事實所憑依之證據及理由，俱如上述，抗告人徒憑己意，
    漫事指摘原裁定無證據證明、憑空想像云云，自非可採。又
    如上說明，倘抗告人因工作而與吸毒者同處1室，以二手煙
    可能存在之低劑量毒品，被告之尿液應不致檢驗出甲基安非
    他命陽性反應，或即使有檢出毒品反應，其濃度亦應遠低於
    施用者之濃度為是，抗告人猶執吸入二手煙云云之辯詞再為
    抗告，無非係事後卸責之詞，亦無理由。
五、綜上所述，原審以抗告人確有本案施用第二級毒品之犯行，
    因而裁定令抗告人入勒戒處所觀察、勒戒，核其認事用法，
    並無違法或不當。抗告意旨猶執前詞，提起抗告，為無理由
    ，應予駁回。　
據上論斷，應依刑事訴訟法第412 條，裁定如主文。
中　　華　　民　　國　　110 　年　　10　　月　　29　　日
                  刑事第二十一庭審判長法　官  林怡秀
                                      法　官  劉元斐
                                      法　官  蔡羽玄
以上正本證明與原本無異。
不得再抗告。
                                      書記官  陳語嫣
中　　華　　民　　國　　110 　年　　10　　月　　29　　日